【裁判字號】    97,消債清,58
【裁判日期】    980216
【裁判案由】    清算事件
【裁判全文】
臺灣板橋地方法院民事裁定           97年度消債清字第58號
聲  請  人  甲○○
代  理  人  廖于清律師
上列當事人因消費者債務清理事件聲請清算，本院裁定如下：
    主  文
清算及保全處分之聲請均駁回。
聲請費用由聲請人負擔。
    理  由
一、按債務人不能清償債務或有不能清償之虞者，得依本條例所
    定更生或清算程序，清理其債務；消費者債務清理條例第3
    條定有明文。次按債務人與金融機構協商成立者，不得聲請
    更生或清算，但因不可歸責於己之事由，致履行顯有重大困
    難者，不在此限；本條例施行前，債務人依金融主管機關協
    調成立之中華民國銀行公會會員，辦理消費金融案件無擔保
    債務協商機制與金融機構成立之協商，準用前項之規定，同
    條例第151 條第5 項、第6 項亦有明文。又聲請更生或清算
    不合程式或不備其他要件者，法院應以裁定駁回之，但其情
    形可以補正者，法院應定期間先命補正，復為同條例第8 條
    所明定。
二、本件聲請意旨略以：聲請人於民國95年6 月28日與最大債權
    金融機構安泰商業銀行（下稱安泰銀行）達成協商，自95年
    7 月起，分120 期，利率4%，每月10日繳交新臺幣（下同）
    23,220元。惟聲請人每月收入22,000元，還款金額23,200元
    ，每個月依協商條件應清償之金額高於聲請人每月之收入，
    尚不足1,200 元，根本無法維持最低基本生活，係因不可歸
    責於己之事由致履行顯有重大困難，為此提出本件聲請等語
    。
三、查本件聲請人於消費者債務清理條例施行前，曾依中華民國
    銀行公會會員辦理消費金融案件無擔保債務協商機制，與最
    大債權銀行安泰銀行於95年6 月28日成立協商，聲請人同意
    自95年7 月起，分120 期，利率4%，每月繳款23,220元，依
    各債權銀行債權金額比例清償各項債務，至全部清償為止，
    惟聲請人協商成立後未依約繳納等情，已據本院向安泰銀行
    查詢明確，有安泰銀行97年10月29日民事陳報狀、協議書、
    無擔保債務還款計劃在卷可稽。
四、聲請人雖主張其每月收入22,000元，還款金額23,200元，每
    個月依協商條件應清償之金額高於聲請人每月之收入，尚不
    足1,200 元，根本無法維持最低基本生活，而有不可歸責之
    事由云云，惟查：
    (一)聲請人自90年9 月18日至95年10月30日止從事熟食的雞、
      鴨、鵝、小菜、滷味販售，地點在溝仔尾傳統早市、美崙
      市場（早市）、市八黃昏市場，無店名，工作內容是跟廠
      商進生的肉品，自己加工煮熟再運送到市場販售，平均每
      月營業額18萬元，此為聲請人所自陳（見「財產及收入狀
      況說明書」及97年12月22日民事陳報狀附件三）；而聲請
      人與全體無擔保債權銀行於95年協商時又切結有工作或收
      入來源為「經營攤販生意」，每月收入5 萬元，亦有安泰
      銀行提供之收入證明切結書附卷為憑。聲請人另向本院陳
      報「95年11月19日進乙○○食品股份有限公司，從事超市
      販售人員所得薪資每月22,000元」（見97年12月22日民事
      陳報狀附件二），可見聲請人以毀諾後之收入據為協商
      金額過高，無法維持最低基本生活之不可歸責事由，顯與
      事實不符，此部分主張，自非可取。聲請人嗣後雖具狀補
      正「當時切結5 萬元收入時是95年1 月9 日，但達成協議
      時已經95年6 月28日，這幾個月的時間變化很大，房東攤
      位不租給我們，我們換了地點，生意變得很差，收入根本
      來不及應付房貸、車貸及生活支出」等語，但並未提出任
      何證明文件以實其說，故聲請人是否確實無力負擔每月23
      ,220 元 之協商款項，顯非無疑。
    (二)末按聲請人與債權銀行協商時，年34歲，並非無任何社會
      或工作經驗之未成年人，協商條件究否超逾其能力所能負
      擔，自屬其本身知之最詳。實則聲請人於簽約前本應謹慎
      審酌自身之經濟狀況及還款能力，一旦簽訂契約，即應以
      最大誠意加以履行，聲請人既願與債權銀行達成協商並簽
      訂還款協議書，竟在1 期未付情況下逕自毀諾，托詞無力
      負擔云云，實難謂無將契約自由之私法秩序視為無物之情
      形。
    (三)又銀行公會針對95年度銀行公會協商案件已毀諾之客戶，
      業已決議可申請「個別協商一致性方案」，即由最大無擔
      保債權銀行依據前置協商清償方案之精神和原則，與債務
      人重新協商議訂符合債務人繳款能力之月付款金額，該方
      案最長為180 期，利率最低為0%。是聲請人如認該清償協
      議之利率、期數有調整之必要，俾利其清償，自得再向最
      大無擔保債權銀行申請協商，附此敘明。
五、綜上所述，本件經命聲請人補正後，聲請人仍不能證明有何
    不可歸責於己之事由，致不能履行原協商或有不能履行之虞
    ，是本件清算之聲請，核與消費者債務清理條例第151 條第
    5 項但書規定有違，依首揭說明，應駁回其清算之聲請。又
    本件清算之聲請既經駁回，則聲請人保全處分之聲請即失所
    附麗，應一併駁回，爰裁定如主文。
中    華    民    國    98    年    2     月    16    日
              民事第二庭    法      官  鍾啟煌
上為正本係照原本作成。
如不服本裁定，應於裁定送達後10日內，以書狀向本院提出抗告
，並繳納抗告費新臺幣1,000 元
中    華    民    國    98    年    2     月    16    日
                            書  記  官  張國仁


司法院資訊處製作；財團法人民間司法改革基金會備份。
